【裁判字號】    88,簡上,349
【裁判日期】    890229
【裁判案由】    清償債務
【裁判全文】
臺灣臺北地方法院民事判決  八十八年度簡上字第三四九號
    上  訴  人  乙○○
    被上訴人    甲○○
    訴訟代理人  陳再賢  律師
右當事人間請求清償債務事件，上訴人對於中華民國八十八年三月十六日本院台北簡
易庭八十八年度北簡字第一八一五號第一審判決提起上訴，本院判決如左：
    主  文
上訴駁回。
第二審訴訟費用由上訴人負擔。
    事  實
甲、上訴人方面：
  壹、聲明：
    一、原判決廢棄。
    二、被上訴人在第一審之訴駁回。
    三、第一、二審訴訟費用由被上訴人負擔。
  貳、陳述：除與原審判決書所載者相同茲予引用外，補稱：
    一、上訴人係於民國（下同）八十六年八月九日簽發八十六年十月十日，面額新
        台幣（下同）十五萬元、付款人台北銀行永吉分行、帳號二○八八一六號支
        票即被上訴人提出之借據交付被上訴人支付工程款。
    二、上訴人向被上訴人之妻張彩珠承攬室內工程裝潢工程，總工程款為三百二十
        五萬元，工程期間，上訴人先向被上訴人支領合約內之首尾款三十二萬五千
        元中之十五萬元，上訴人應被上訴人之要求開立前開支票及借據以供擔保，
        兩造之間實無借貸關係。
    三、兩造於預支款項時，曾口頭約定於工程完成時抵銷尾款。
  、證據：援用原審之立證方法，補陳：
    一、臺灣臺北地方法檢察署八十七年度偵字第二二一三一號不起訴處分書。
    二、本院新店簡易庭八十七年度店簡字第六五九號宣示判決筆錄。
    三、估價單一紙。
    四、工程合約、估價單及照片為憑。
乙、被上訴人方面：
  壹、聲明：如主文所示。
  貳、陳述：除與原審判決書所載者相同茲予引用外，補稱：
    一、上訴人承攬張彩珠之工程，因缺款故而向被上訴人借款十五萬元，非向張彩
        珠借款。而張彩珠係上訴人之配偶。
    二、上訴人所書借據載明「茲向吳先生借款新台幣十五萬元」，並非張彩珠所應
        付之工程款，亦非甲印實業股份有限公司所借用。上訴人對被上訴人有十五
        萬元借款借貸債務，對於被上訴人並無任何債權，被上訴人亦未承諾可在完
        工時抵銷尾款，上訴人以第三人甲印實業股份有限公司對張彩珠不存在之工
        程尾款主張抵銷對被上訴人所負之債務，與抵銷之要件不符。
  、證據：援用原審之立證方法，補陳：
    一、律師函。
    二、甲印實業有限公司出具之保證書。
    理  由
一、被上訴人於原審起訴主張：上訴人於八十六年八月九日向被上訴人借用十五萬元
    並簽發同金額、發票日為八十六年十月十日之支票一紙為供清償之用，但屆期支
    票提示竟不獲付款，屢經催討無著言等語，復於本院準備程序及審理中陳述：上
    訴人承攬張彩珠之工程，因缺款故而向被上訴人借款十五萬元，非向張彩珠借款
    。而張彩珠係上訴人之配偶。上訴人所書借據載明「茲向吳先生借款新台幣十五
    萬元」，並非張彩珠所應付之工程款，亦非甲印實業有限公司所借用。上訴人對
    被上訴人有十五萬元借款借貸債務，對於被上訴人並無任何債權，被上訴人亦未
    承諾可在完工時抵銷尾款，上訴人以第三人甲印實業股份有限公司對張彩珠不存
    在之工程尾款主張抵銷對被上訴人所負之債務，與抵銷之要件不符等語。
二、上訴人於原審時以：因承攬被上訴人之住宅裝潢工程而預支前開款項，而其工程
    已大致完工，與所可領取工程款應可抵銷等語資為抗辯；復於本院準備程序及審
    理中以：上訴人係於八十六年八月九日簽發八十六年十月十日，面額十五萬元、
    付款人台北銀行永吉分行、帳號二○八八一六號支票即被上訴人提出之借據交付
    被上訴人支付工程款。上訴人向被上訴人之妻張彩珠承攬室內工程裝潢工程，總
    工程款為三百二十五萬元，工程期間，上訴人先向被上訴人支領合約內之首尾款
    三十二萬五千元中之十五萬元，上訴人應被上訴人之要求開立前開支票及借據以
    供擔保，兩造之間實無借貸關係，兩造於預支款項時，曾口頭約定於工程完成時
    抵銷尾款等語以資抗辯。
三、被上訴人主張被上訴人借款十五萬元之事實，業據其提出上訴人所不爭執之支票
    及借據為憑，則就被上訴人曾交付十五萬元予上訴人一節之事實，已堪認定。上
    訴人以前開十五萬元係工程款云云所為抗辯，並未提出其他積證據以供調查。蓋
    上訴人自認於工程施作當中因資金不足而支領部分，並未提出有關十五萬元之交
    付予屬工程款一部分之直接證據。查上訴人所書借據載明「茲向吳先生借款新台
    幣十五萬元」，足見被上訴人所主張之借貸契約、契約當事人為兩造並無不合，
    堪予採信。再者，上訴人主張被上訴人曾承諾以工程抵銷一節，為被上訴人所否
    認，亦未見上訴人提出證據說明，自無可採。
四、按二人互負債務，而其給付種類相同，並均屆清償期者，各得以其債務，與他方
    之債務，互相抵銷。但依債務之性質，不能抵銷者，不在此限。民法第三百三十
    四條定有明文。查本件上訴人所主張之承攬裝潢契約，當事人並非兩造，而係被
    上訴人之妻及甲印實業股份有限公司，不僅為上訴人所自認，復有裝修工程合約
    書在卷可證，是縱上訴人主張之工程款債權果確係真正，惟被上訴人請求之該筆
    款項，支付時依上訴人所書寫之內容，契約當事人係兩造，且上訴人主張抵銷之
    債權主體並非存在上訴人與被上訴人間，是其抵銷抗辯自非可採。
五、綜上所述，被上訴人基於借貸契約，請求上訴人給付借款金額十五萬元為有理由
    ，應予准許。原審判決准被上訴人借款之請求及遲延利息並無不當。上訴意旨指
    摘原判決不當，求予廢棄，為無理由，應予駁回。又因本案事證已臻明確，兩造
    其餘主張陳述及所提之證據對於勝負已不生影響，均毋庸再予一一審酌，附此敘
    明。
六、據上論結，本件上訴為無理由，依民事訴訟法第四百三十六條之一第三項、第四
    百四十九條第一項、第七十八條，判決如主文。
中      華      民      國    八十九    年      二      月    二十九    日
                                        民事第四庭審判長法官  謝明珠
                                                        法官  劉又菁
                                                        法官  洪于智
右為正本係照原本作成
本判決不得上訴
中      華      民      國    八十九    年      二      月    二十九    日
                                                  法院書記官  林佳蘋


司法院資訊處製作；財團法人民間司法改革基金會備份。
